【裁判字號】    95,聲,1862
【裁判日期】    951027
【裁判案由】    聲明異議
【裁判全文】
臺灣高等法院刑事裁定                  95年度聲字第1862號
聲明異議人
即  受刑人  甲○○原名莫健光.
上列聲明異議人因殺人未遂等案件，對於台灣板橋地方法院檢察
署檢察官執行殘刑之指揮（95年執更字第227號），聲明異議，
本院裁定如下：
    主  文
異議之聲明駁回。
    理  由
一、聲明異議意旨略以：聲明人甲○○於假釋期間雖經台灣南投
    地方法院94年度重訴字第5號判處有期徒刑5年，然依刑事訴
    訟法第154條第1項規定，被告未經審判證明有罪確定前，推
    定其為無罪，該案現仍上訴審理中，尚未確定，於不能證明
    有罪確定前，其行為是否違反保安處分執行法相關規定，依
    法無從據以認定是否未能遵守保護管束規定應遵守「保持善
    良品行」事項，且聲明人於假釋期間均服從檢察官及執行保
    護管束者之命令，如期報到接受保護管束，臺灣南投地方法
    院檢察署檢察官以聲明人在假釋期間違反應遵守事項，情節
    重大，依保安處分執行法第74條之2第1款前段、第2款及第
    74條之3規定，聲請法務部作成撤銷假釋之行政處分，臺灣
    板橋地方法院檢察署乃以95年度執更字第227號囑託臺灣臺
    中地方法院檢察署執行殘刑有期徒刑7年4月16日，即與保安
    處分之規定有違；又依憲法第7條規定人民享有平等權，藝
    人彭恰恰案中被告盧照琴假釋期間因該案起訴判刑，現上訴
    於台灣高等法院審理中，其並未受撤銷假釋處分，本案與該
    案同具有「得」撤銷假釋之原因，聲明人竟處於「應」撤銷
    假釋狀態而執行殘刑，實與憲法保障人民平等權之規定有違
    ，懇請准予撤銷該處分，准予恢復假釋付保護管束之裁定云
    云。
二、按受保護管束人，在保護管束期間內，應保持善良品行；保
    護管束人如有違反而情節重大者，檢察官得聲請撤銷保護管
    束或緩刑之宣告；假釋中付保護管束者，典獄長得報請撤銷
    假釋；保安處分執行法第74條之2第1款、第73條分別定有明
    文。按保安處分執行法第74條之2第1款、第73條所定為假釋
    之相對撤銷事由，與刑法第78條第1項所定：「假釋中因故
    意更犯罪，受有期徒刑以上刑之宣告者，撤銷其假釋。」之
    絕對撤銷事由，二者迥不相同。
三、經查：聲明人前因違反槍砲彈藥刀械管制條例及殺人未遂等
    案件，分別經本院以85年度上更（一）字第384號及86年度
    上訴字第4043號判決各判處有期徒刑3年6月、6年（嗣經最
    高法院於民國87年6月12日以87年度台上字第2093號判決上
    訴駁回確定），經送執行後，於91年9月20日假釋出監，尚
    餘殘刑有期徒刑7年4月16日；嗣聲明人於前案假釋付保護管
    束期間，因違反毒品危害防制條例，經台灣南投地方法院判
    處有期徒刑5年，雖該案因聲明人提起上訴而尚未確定，惟
    聲明人顯未保持善良品行，而違反保護管束期間應遵守之事
    項情節重大；經法務部於95年2月8日以法矯字第0940049320
    號處分書撤銷聲明人之假釋，檢察官並依法務部撤銷假釋之
    令函，指揮執行聲明人之殘刑，經核於法尚無違誤；又聲明
    意旨另以他案受刑人盧照琴未經撤銷假釋，認本案撤銷假釋
    之處分違反憲法所保障之平等權云云，然查憲法固定有保障
    人民之平等權之明文，惟人民不得就其違法行為主張平等權
    ，易言之，即人民不得主張「不法之平等」，況該他案是否
    經撤銷假釋，基於個案拘束之原則，該案並不具一般之效力
    ，聲明意旨遽援引他案之處分情形，欲藉資比照，於法顯非
    有據。綜上所述，本件聲明異議為無理由，應予駁回。
據上論斷，依刑事訴訟法第486條，裁定如主文。
中    華    民    國    95    年    10    月    27    日
                  刑事第二庭審判長法  官  呂丹玉
                                  法  官  林恆吉
                                  法  官  林銓正
以上正本證明與原本無異。
如不服本裁定，應於收受送達後5日內向本院提出抗告狀。
                                  書記官  陳玲憶
中    華    民    國    95    年    10    月    27    日


司法院資訊處製作；財團法人民間司法改革基金會備份。
